【裁判字號】    98,審事聲,115
【裁判日期】    981021
【裁判案由】    返還提存物
【裁判全文】
臺灣臺北地方法院民事裁定           98年度審事聲字第115號
異  議  人
即聲請  人  乙○○
代  理  人  林鳳秋律師
相  對  人  甲○○
上列當事人間請求返還提存物事件，異議人對於民國98年8月10
日本院97年度審司聲字第707號裁定提出異議，本院裁定如下：
    主  文
原裁定廢棄。
本院九十七年度存字第四十二號提存事件聲請人所提存之擔保金
新臺幣壹拾伍萬元准予發還。
    理  由
一、按訴訟終結後，供擔保人證明已定20日以上之期間，催告受
    擔保利益人行使權利而未行使，或法院依供擔保人之聲請，
    通知受擔保利益人於一定期間內行使權利並向法院為行使權
    利之證明而未證明者，法院應依供擔保人之聲請，以裁定命
    返還其提存物，民事訴訟法第104條第1項第3款定有明文。
    前開規定，於其他依法令供訴訟上之擔保者準用之，並為同
    法第106條所規定。
二、本件異議意旨略以：其與相對人甲○○間因假扣押事件，業
    遵本院96年度裁全字第15253號民事裁定，提供新臺幣15萬
    元為擔保金，並以本院97年度存字第42號辦理提存在案。茲
    因其已撤回假扣押之執行，並以郵局存證信函定20日以上期
    間催告受擔保利益人即相對人行使權利未行使，為此聲請返
    還提存物。經原裁定以：該催告通知送達於台北市○○街38
    巷28號4樓（下稱泰順街住址），然相對人已於96年3月2日
    遷離該處，並設籍於台北縣新店市○○街224巷14號（下稱
    新店市住址），且聲明人明知相對人並未住於泰順街該址，
    是該催告相對人行使權利之通知，難謂已合法送達，不生催
    告效力，聲請人之聲請不符合返還保金之要件等語，故駁回
    其聲請。惟系爭催告通知已由相對人之同居人宋瑞玲簽收，
    有回執可稽，且97年6月17日貴院執行案件至泰順街38巷28
    號4樓現場履勘時，相對人之女兒宋瑞玲到場開門表示相對
    人仍居住該屋中等語，為此，聲請人爰依法聲明異議，請求
    裁定返還系爭擔保物。
三、經查，聲請人為上開返還擔保物聲請，業據其提出本院上揭
    假扣押裁定書、提存書、撤銷假扣押裁定書、裁定確定證明
    書、本院97年度簡上字第120號損害賠償判決、催告通知之
    單據及回執等件為證，復經本院依職權調閱上開卷證查明屬
    實，其假扣押之執行程序既經合法撤回，執行程序即為終結
    ，自屬民事訴訟法第104條第1項第3款所稱之訴訟終結；又
    聲請人提出催告函之回執，以證明其於98年1月22日所寄發
    催告相對人行使權利之存證信函，業經送達其同居人宋瑞玲
    簽收無訛。雖原審裁定以：相對人之設籍已於96年3月2日遷
    移於「台北縣新店市○○街224巷14號」，且異議人明知相
    對人並未居住泰順街住址，故認異議人之催告不生效力，惟
    查：
（一）依一定事實，足認以久住之意思，住一定之地域者，即為
      設定其住所於該地；又因特定行為選定居所者，關於其行
      為，視為住所，民法第20條第1項、第23條亦定有明文。
      本件異議人與相對人之本案訴訟（本院94年度簡上字第
      120號損害賠償事件），係於96年8月6日判決確定，而相
      對人於此案中之住所係在之泰順街住址，有該判決附卷可
      稽，而相關之假扣押裁定、撤銷假扣押裁定，其相對人之
      送達地址均為泰順街地址，並經送達在案，並於98年2月9
      日發予確定證明書，可見相關訴訟文書均以泰順街地址為
      相對人之送達處所，並已經其收受而無異議，足見相對人
      甲○○確實因本件訴訟而選定泰順街住址為住所之意思，
      據此，實難認異議人於98年1月22日所寄發之催告信函未
      送達於相對人之住址。原裁定遽以相對人遷移戶籍址之日
      期認定相對人自該日即遷離該處，而未斟酌其餘事證及相
      對人之居住事實，其論斷顯失其據。
（二）再按，民事訴訟法第104條第1項第3款所定催告，雖屬意
      思通知之性質，惟其效力之發生，仍得類推適用同法關於
      意思表示之規定。再按，非對話而為意思表示者，其意思
      表示，以通知達到相對人時，發生效力，民法第95條第1
      項前段定有明文，即採所謂到達主義。所謂達到，係僅使
      相對人已居可了解之地位即為已足，並非須使相對人取得
      占有，故通知已送達於相對人之居住所或營業所者，即為
      達到，不必交付相對人本人或其代理人，亦不問相對人之
      閱讀與否，該通知即可發生為意思表示之效力。惟非對話
      之意思表示之生效，既採到達主義，其所重者，乃意思表
      示之通知是否已進入相對人的支配範圍，而處於隨時可得
      受領之狀態，是以，代收送達雖不合法，而於其轉交本人
      時起，仍可視為合法送達，其意思表示亦因而生效。本件
      相對人之女宋瑞玲之戶籍址係設於泰順街住址，有個人戶
      籍資料查詢結果可稽，於本件相關執行程序前往履勘時，
      其亦在場聽聞並轉達相對人之意旨，有執行卷筆錄可稽，
      故本件聲請人所為之催告通知，既已經相對人之有辨別事
      理能力之同居人宋瑞玲收受，揆諸首開說明，其催告相對
      人行使權利之意思通知，即為生效。聲請人既已撤回假扣
      押之聲請，並已定20日以上之期間催告相對人行使權利而
      未行使，其聲請返還擔保物，核無不合，應予准許。
四、依民事訴訟法第104條第1項第3款、第106條，裁定如主文。
中    華    民    國    98    年    10    月    21    日
                  民事第六庭    法  官  張瑜鳳
以上正本係照原本作成
如對本裁定抗告須於裁定送達後10日內向本院提出抗告狀，並繳
納抗告費新臺幣1,000元
中    華    民    國    98    年    10    月    21    日
                                書記官  羅元秀


司法院資訊處製作；財團法人民間司法改革基金會備份。
